【裁判字號】    90,易,178
【裁判日期】    900724
【裁判案由】    賭博
【裁判全文】
臺灣臺東地方法院刑事判決                            九十年度易字第一七八號
    公  訴  人  臺灣臺東地方法院檢察署檢察官
    被      告  庚○○
                乙○○
                丁○○
                癸○○
                丙○○
                甲○○
                壬○○
                己○○
                辛  ○
                戊○○○
右列被告因賭博案件，經檢察官提起公訴（九十年度偵字第八二七號），本院判決如
左：
    主  文
庚○○、乙○○、丁○○、癸○○、丙○○、甲○○、壬○○、己○○、辛○、戊○○○均無罪。
    事  實
一、公訴意旨略以：被告庚○○與被告乙○○共同基於意圖營利之犯意聯絡，於民國
    （下同）九十年四月二十三日十五時許，由被告乙○○以每月新臺幣（下同）六
    千元之代價，提供其不知情之胞兄張世乾所承租之臺東縣臺東市○○路○段五三
    八號一樓之房間轉租予被告庚○○，做為公眾得出入之賭博場所，再由庚○○提
    供撲克牌及骰子自任莊家，並抽取每人一百元之人頭費，以俗稱「九仔仙」之比
    大小方式，聚集賭客丁○○、癸○○、丙○○、甲○○、壬○○、己○○、辛○
    、戊○○○等八人，前往上開場所賭博財物，每次押住金額為一百元至一千元不
    等，嗣於同日十五時三十分許，經警持搜索票在上開處所當場查獲，並扣得賭資
    七千五百元、骰子十八粒、圍裙一件、橡皮筋一包。因認被告庚○○犯有刑法第
    二百六十八條意圖營利供給賭博場所罪、聚眾賭博罪及同法第二百六十六條第一
    項前段賭博罪；被告乙○○犯有刑法第二百六十八條意圖營利供給賭博場所罪；
    被告丁○○、癸○○、丙○○、甲○○、壬○○、己○○、辛○、戊○○○等八
    人，犯刑法第二百六十六條第一項前段賭博罪嫌云云。
二、按犯罪事實應依證據認定之，無證據不得推定其犯罪事實；又不能證明被告犯罪
    者，應諭知無罪之判決，刑事訴訟法第一百五十四條、第三百零一條第一項分別
    定有明文。又事實之認定，應憑證據，如未能發現相當證據，或證據不足以證明
    ，自不能以推測或擬制之方法，為裁判基礎；且認定事實所憑之證據，其為訴訟
    上之證明，須達於通常一般人均不致有所懷疑，而得確信其為真實之程度者，始
    得據為有罪之認定；倘其證明尚未達到此一程度，而有合理之懷疑存在時，尚難
    為有罪之認定基礎；苟積極證據不足為不利於被告事實之認定時，即應為有利於
    被告之認定，更不必有何有利之證據（最高法院三十年上字第八一六號、四十年
    台上八六號、七十六年台上字第四九八六號判決參照）。且證據資料在證據法則
    上尚有對被告有利之存疑時，如無法依客觀方法排除此項合理之可疑時，依「罪
    疑利益歸被告原則」，不得以此項證據資料作為有罪判決之依據。
三、本件公訴人認被告等人涉有上開犯嫌，無非以被告庚○○、丁○○、癸○○、丙○○、甲○○、壬○○、己○○、辛○之自白、扣案之賭具及賭資為主要論據。
    惟被告庚○○固坦承賭博，惟否認有意圖營利之犯意，辯稱：並無抽頭等語；共
    同被告乙○○則堅詞否認有意圖營利供給賭博場所之犯行，辯稱：伊自九十年農
    曆年前後即將上開住處之一房間承租予被告庚○○，約定每月租金三千元，並於
    每月五日收取租金，於九十年四月二十三日查獲賭博之當日，該月份之租金業已
    收取等語；被告戊○○○則否認於上開處所賭博，辯稱：當時伊未參與賭博等語
    。
四、本院查：
  (一)就被告庚○○被訴意圖營利聚眾賭博及供給賭博場所之部分：公訴人係以被告庚○○於警訊中自承：「有抽頭新台幣一百元自由拿的」等語，認核與共同被告丁○○、丙○○指述情節明確，且認共同被告等雖供稱：對於有無抽頭一事不清楚
    ，惟參與賭博之人，對於是否有抽取人頭費應知之甚詳，其等辯稱對有無抽頭一
    事不清楚，當係迴避被告之詞，又徵諸被告庚○○果無抽頭賭博情節，尚不至於
    警訊中自白犯行等情，則被告庚○○之自白，顯係出於本意，是被告事後翻供，
    應係卸責之詞。而認被告庚○○確有抽頭營利等情，為主要論據。查：
  (1)供作本案賭博之上開場所，由外而內之次序之屋內格局為客廳、臥室、被告庚○○所承租約三坪之一房間、廚房、機房、浴室、供本案作賭博約三坪之空間、共
    同被告乙○○之房間、二樓尚有搭蓋之二房間等位置，核與共同被告乙○○於本
    院九十年六月二十一日之供述及當庭所繪之現場圖大致相符，復有現場圖及本院
    九十年七月十一日之勘驗現場筆錄、勘驗圖等件在卷可稽。另被告庚○○自九十
    年初起即以每月三千元、約定每月五日交付房租，而承租上開房間一節，業據被
    告庚○○供述在卷，核經本院隔離訊問後之共同被告乙○○、甲○○、辛○供稱
    之情節相符（見本院九十年七月十一日、十二日履勘、訊問筆錄），是上情則與
    一般意圖營利而供給賭博場所者，常為躲避警察追緝，而係以臨時決定且以日付
    租金之常情並不相符，且亦無證據足認被告庚○○於租屋之始，即有上開為意圖
    營利之犯意。是被告庚○○辯稱承租上開處所一前揭房間，僅係為居住之用等語
    ，應堪採信。
  (2)按一般為意圖營利供給賭博場所或聚眾賭博者，其抽頭之方式，或以參與賭博之
    人，於賭博之始；或每有輸贏之時，即對賭客；贏家抽取費用。惟本案除共同被
    告楊德勝於警訊中供稱：「.. 有抽頭，人頭費一人新台幣一百元，有茶水」、
    嗣於本院訊問時供述：被告庚○○得癌症，伊因同情，而主動給她一、二百元茶
    水費，非一般賭博之抽頭等語；共同被告丙○○於警訊中供稱：「... 有抽頭，
    每人新台幣一百元，有供應茶水」、復於本院訊問時供述：「她說（指庚○○）
    要買涼水沒有零錢，我就主動拿一百元給她買涼水」等語外，餘共同被告經本院
    隔離訊問後，供稱：不知情、或未收人頭費用等語（分別見警訊卷第五、九頁背
    面；本院九十年七月十二日訊問筆錄），是與一般意圖營利必抽取費用之上開常
    情不盡相符。另按一般賭「九仔仙」自任之莊家僅邀眾並找尋聚賭場所，並以莊
    家而以寡博眾，則常未參與抽頭，而本案被告庚○○亦自任莊家一節，業據共同
    被告丙○○、甲○○供述在卷（見本院九十年七月十二日訊問筆錄），是被告庚○○辯稱並未抽頭等情，並非無據。是本院自難僅以共同被告楊德勝、丙○○於
    警訊之上開供述，而遽認被告庚○○主觀上有意圖營利之犯意，及客觀上有抽頭
    之犯行。
  (3)參諸扣案之賭資七千五百元中，除三千一百元係從被告庚○○所穿之圍裙所扣得
    外，餘均係從共同被告之賭客中所扣得，業據共同被告庚○○、蔡進興、丙○○
    、壬○○、辛○、戊○○○供述在卷（分別見警訊卷及本院九十年七月十二日訊
    問筆錄），縱有賭資扣案，則至多僅能證明上開被告等有賭博之行為，惟尚難以
    上開賭資扣案，而遽認係被告庚○○營利意圖而獲取之抽頭。是核與刑法第二百
    六十八條須有「意圖營利」之構成要件尚屬有間，自不應以該罪相繩。此外，復
    查無其他積極證據，足證被告庚○○有公訴人所指之上開犯行，自應為無罪之諭
    知。
  (二)就共同被告乙○○被訴意圖供給賭博場所之部分：查：
  (1)被告庚○○自九十年初起即以每月三千元、約定每月五日交付房租，而承租上開
    場所之一房間，並於查獲時已繳付四月份之房租等情，業如上述，是共同被告乙○○係於半年前，而非因本案之賭博而臨時出租予被告庚○○，是核與意圖營利
    而供賭博場所者，通常僅係以計付賭博當日之租金等情，不盡相符。
  (2)另查獲當日，並無人把風、被告乙○○當時係與周冠勳、陳圳龍在客廳看電視等
    情，業據被告庚○○、共同乙○○供述在卷，核與證人周冠勳、陳圳龍證述情節
    相符（分別見警訊卷第三、二十二、二十四頁背面），此亦與意圖營利而供給賭
    博場所者，常輒以有人把風為常情之節，亦有難符之處。
  (3)況上開處所之客廳、廁所、浴室、本案查獲賭博之空間，承租之人均有使用之權
    益等情，業據共同被告乙○○供述在卷（見本院勘驗筆錄），是縱被告庚○○於
    案發當日使用上開空間為賭博之場所，且共同被告乙○○於明知，又有放任不管
    且未加以阻止之情，則亦難據此推論共同被告乙○○於出租之始，詎有意圖營利
    而供給賭博場所之犯意，是核與刑法第二百六十八條之意圖營利之構成要件尚屬
    有間，自不得以該罪相繩。此外，復查無其他積極證據足證被告乙○○有公訴人
    所指之上開犯行，是不能證明被告乙○○犯罪，自應為無罪之諭知。
  (三)被告庚○○，共同被告丁○○、癸○○、丙○○、甲○○、壬○○、己○○、辛○、戊○○○被訴於公共場所或公眾得出入之場所賭博之部分：查
  (1)按民宅住處僅供特定少數人出入，究與公眾得出入之場所有別，另在自己住宅或
    家室內賭博財物，即非公共場所或公眾得出入之場所，除得斟酌是否涉犯社會秩
    序維護法外，並無由成立刑法第二百六十六條第一項之賭博罪罪，合先敘明。
  (2)查：上開處所經本院當日履勘結果：經警敲門及鄰居溫武勇由屋後喊叫後，共同
    被告乙○○始開門，而大門附有內鎖；通往如起訴書所載之賭博空間處，復為一
    附有喇叭鎖之木門所間隔，有當日勘驗筆錄及現場圖等件在卷可稽。
  (3)另共同被告乙○○供述：上開房子非任何人均可自由進出，因大門內有鎖，晚上
    睡覺時，大門有鎖等語，核與共同被告丙○○、甲○○、壬○○、戊○○○供述
    等情，及證人溫武勇即鄰居證述：「（五百三十號的門平常是否都有關著）平常
    都有關著」、「（這間房子是否認人都可任意進出？）因有屋主要進出須經屋主
    同意」等語（分別見警訊卷第四、十二、二十頁；本院九十年六月十二日、七月
    十一日勘驗及十二日訊問筆錄），是公訴人所認本案供賭博之空間場所，並非可
    認為「公共場所」或「公眾得出入之場所」，是被告等既非於公共場所或公眾得
    出入場所賭博，則依前揭說明，即無觸犯刑法第二百六十六條第一項前段之賭博
    罪可言。此外，又查無其他證據足認上開被告等有公訴人所認之上開賭博犯行，
    揆諸首開規定及判例意旨，自應就上開被告等均為無罪之諭知，
  (四)本院徵諸全案卷證，本諸刑事訴訟法直接審理及言詞審理主義之精神，參諸證人
    等之證述，及現場圖、勘驗筆錄等資料，認並無其他積極事證足資為被告等十人
    ，有公訴人所訴之首揭犯行，揆諸首揭說明、判例之旨，及罪疑利益歸被告之原
    則，不能證明被告等犯罪，自應為其無罪之諭知。
三、被告何桂英，及共同被告戊○○○經合法傳喚，均無正當理由不到庭，本院認此
    部分均應無罪之諭知，爰不待其陳述，逕行判決，附此敘明。
據上論斷，應依刑事訴訟法第第三百零一條第一項、第三百零六條，判決如主文。
本案經檢察官陳弘能到庭執行職務
中      華      民      國      九十     年      七      月    二十四   日
                                  臺灣臺東地方法院刑事庭
                                    法  官 陳兆翔
右正本證明與原本無異。
如不服本判決，應於判決送達後十日內向本院提出上訴狀。（須附繕本）
「切勿逕送上級法院」
                                      書記官 蘇美琴
中      華      民      國      九十     年      七      月    二十四   日


司法院資訊處製作；財團法人民間司法改革基金會備份。
